臺灣高雄地方法院刑事判決　　　　　　 100年度簡上字第38號
上　訴　人　臺灣高雄地方法院檢察署檢察官
被　　　告　黃輝山
　　　　　　陳鵬文
上列上訴人因被告賭博等案件，不服本院高雄簡易庭民國99年12
月7 日99年度審簡字第4117號第一審簡易判決（起訴案號：99年
度偵字第22697 號），提起上訴，本院管轄之第二審合議庭判決
如下：
    主  文
原判決撤銷。
黃輝山共同犯圖利供給賭場罪，累犯，處有期徒刑月，如易科
罰金，以新臺幣壹仟元折算壹日。扣案如附表所示之物均沒收。
陳鵬文共同犯圖利供給賭場罪，處有期徒刑貳月，如易科罰金，
以新臺幣壹仟元折算壹日。扣案如附表所示之物均沒收。
    事  實
一、黃輝山前因竊盜及詐欺等案件，分別經本院、臺灣臺南地方
    法院判處有期徒刑6 月、3 月、5 月確定，嗣經定應執行有
    期徒刑1 年1 月確定，該徒刑部分於民國98年9 月13日執行
    完畢。詎不知悔改，明知未依電子遊戲場業管理條例規定領
    有電子遊戲場業營業級別證者，不得經營電子遊戲場業，竟
    未向主管機關請領電子遊戲場業營業級別證，基於意圖營利
    供給賭博場所、賭博及非法經營電子遊戲場業之犯意，自99
    年6 月28日起至同年7 月5 日為警查獲時止，未經許可，在
    其所經營位於高雄縣鳳山市○○路57號「晟立超商」（登記
    為晟立商行）之公眾得出入場所內，擺設可產生聲光影像效
    果、如附表編號1 、2 號所示之賭博性電子遊戲機4 台，均
    插電營業，而未經許可經營電子遊戲場業，並提供上址超商
    為賭博場所，以上開電子遊戲機具為賭博之器具，與不特定
    賭客對賭，其賭博方式為：賭客先以每1 元換取1 分之比例
    請店員以遙控器操作開分，之後依各機台顯示之選項押注，
    若押中，可依比例累積分數，若未押中，則所押分數歸零，
    待洗分時可將累積之分數依原比例兌換成現金，藉此射倖之
    方式計算輸贏，其間約獲利新臺幣（下同）700 元。黃輝山
    復自99年7 月4 日起，以月薪1 萬6,000 元之代價，僱用與
    其具有共同賭博及意圖營利供給賭博場所犯意聯絡及行為分
    擔之陳鵬文擔任店員，負責超商經營、開洗分及兌換現金等
    工作，以上開賭博方式與不特定之賭客對賭。嗣於99年7 月
    5 日晚間8 時50分許，經警前往上址查訪，並喬裝賭客進入
    超商內開分打玩「賽狗電玩」，累計積分達1,000 分時，向
    陳鵬文示意洗分，由陳鵬文將兌換之賭資1,000 元交予喬裝
    賭客之員警，當場查獲，並扣得如附表所示之物。
二、案經高雄市政府警察局鳳山分局報請臺灣高雄地方法院檢察
    署檢察官偵查起訴。
    理  由
一、按被告以外之人於審判外之陳述，雖不符刑事訴訟法第159
    條之1 至第159 條之4 之規定，而經當事人於審判程序同意
    作為證據，法院審酌該言詞陳述或書面陳述作成時之情況，
    認為適當者，亦得為證據；當事人、代理人或辯護人於法院
    調查證據時，知有第159 條第1 項不得為證據之情形，而未
    於言詞辯論終結前聲明異議者，視為有前項之同意，刑事訴
    訟法第159 條之5 定有明文。本判決所引用具傳聞性質之各
    項證據資料，業據被告陳輝山於本院審理中同意作為證據，
    且經本院於審判期日依法踐行調查證據程序，當事人就上開
    證據之證據能力均未爭執，於言詞辯論終結前亦未聲明異議
    ，復查無依法應排除證據能力之情形，依上開規定，應有證
    據能力。
二、上揭事實，迭據被告黃輝山於警詢時；被告陳鵬文於警詢、
    偵查及本院審理中坦認不諱，核與證人即賭客林明智於警詢
    中證述之情節相符，復有現場照片及扣案物照片共22張、扣
    押物品目錄表、電子遊戲機台代保管單各1 份等附卷可稽，
    及如附表所示之物扣案可資佐證。足徵被告2 人上開之自白
    ，與事實相符，均堪予採為認定事實之依據。事證明確，被
    告黃輝山、陳鵬文前揭犯行，應堪認定。
三、論罪科刑：
  (一)按電子遊戲場業之經營，非僅「單純擺設」電子遊戲機具為
    已足，舉凡所擺設電子遊戲機具現場之管理及供顧客兌換代
    幣把玩等，均應屬經營行為之內。又電子遊戲機之程式，於
    設計之初即已隱含該遊戲機具有較高獲勝機率，已非純粹射
    倖性，此從經營者必須花費資金購買或租用遊戲機台，並提
    供場所擺放而仍能獲利可明，是該等以擺設電子遊戲機提供
    該賭博場所之行為，亦同時具有營利之意圖（臺灣高等法院
    臺中分院96年度上易字第200 號判決、臺灣高等法院暨所屬
    法院96年法律座談會刑事類提案第12號審查意見及研討結果
    參照）。次按刑事法若干犯罪行為態樣，本質上原具有反覆
    、延續實行之特徵，立法時既予特別歸類，定為犯罪構成要
    件之行為要素，則行為人基於概括之犯意，在密切接近之一
    定時、地持續實行之複次行為，倘依社會通念，於客觀上認
    為符合一個反覆、延續性之行為觀念者，於刑法評價上，即
    應僅成立一罪。學理上所稱「集合犯」之職業性、營業性或
    收集性等具有重複特質之犯罪均屬之，例如經營、從事業務
    、收集、販賣、製造、散布等行為概念者是（最高法院95年
    度台上字第1079號判決意旨參照）。
  (二)查本件被告黃輝山未依電子遊戲場業管理條例之規定，辦理
    電子遊戲場業營業級別證，即擅自在其經營商店內擺設電子
    遊戲機台，無照經營電子遊戲場業；又提供上址超商為賭博
    場所，以擺設之電子遊戲機台為賭博器具，並以如事實欄所
    示之賭博方式，與不特定之賭客對賭，復僱用被告陳鵬文開
    分、洗分，及兌換現金予賭客等情，業經本院認定如前，衡
    以賭博方式何其多樣，被告黃輝山、陳鵬文既選擇花費資金
    購買或租用系爭電子遊戲機台，擺放於上址超商內，與不特
    定賭客進行賭博行為，而仍期獲利，顯見扣案電子遊戲機台
    之程式，於設計之初應已隱含該遊戲機具有較高獲勝機率，
    並非純粹射倖性甚明，要難謂被告等無營利之意圖。是核被
    告黃輝山所為，係犯刑法第266 條第1 項前段之於公眾得出
    入場所賭博罪、同法第268 條前段意圖營利供給賭博場所罪
    ，及違反電子遊戲場業管理條例第15條之規定，而應依該條
    例第22條論以未經許可經營電子遊戲場業罪；核被告陳鵬文
    所為，則係犯刑法第266 條第1 項前段之公眾得出入場所賭
    博罪、同法第268 條前段意圖營利供給賭博場所罪。被告黃
    輝山、陳鵬文彼此間，就上開賭博及圖利供給賭博場所2 罪
    間，有犯意聯絡及行為分擔，均為共同正犯。又被告黃輝山
    自99年6 月28日起至同年7 月5 日為警查獲時止，係基於同
    一經營電子遊戲場業及賭博、圖利供給賭博場所之決意；被
    告陳鵬文自99年7 月4 日起至前開為警查獲時止，受僱開分
    、洗分及兌換現金，係基於同一賭博、圖利供給賭博場所之
    決意，於同一地點，密切接近之時間，反覆持續為之，客觀
    上該等行為具有反覆、延續之特徵，符合社會通念之一行為
    ，自應包括評價為集合犯，而各論以一罪。被告黃輝山以一
    行為觸犯上開3 罪名、被告陳鵬文以一行為觸犯上開2 罪名
    ，均為想像競合犯，應依刑法第55條之規定，各從一重依刑
    法第268 條前段圖利供給賭博場所罪處斷。再被告黃輝山有
    如事實欄所載之前科紀錄，此有卷附之臺灣高等法院被告前
    案紀錄表可稽，其於有期徒刑執行完畢後5 年內，故意再犯
    本件有期徒刑以上之罪，為累犯，應依刑法第47條第1 項規
    定加重其刑。
四、原審認被告罪證明確，予以論罪科刑，固非無見。惟被告2
    人並非單純與人對賭，而係提供上開經營商店為賭博場所，
    擺設電子遊戲機台與不特定之賭客進行賭博行為，並兌換現
    金，又該等遊戲機台設計之初即已隱含該機具有較高獲勝機
    率，並非純粹射倖性，自同時具有營利之意圖，既如前述，
    原審漏未審酌，逕以被告等並未從中抽取一定數額之金錢以
    圖利，遽認被告2 人並無涉犯圖利供給賭博場所罪，尚有違
    誤；檢察官上訴意旨以上開理由，認原判決所認容有未洽，
    為有理由，應由本院予以撤銷改判。爰審酌被告黃輝山未經
    許可經營電子遊戲場業及提供賭博場所並與不特定人對賭，
    妨害主管機關對於電子遊戲場業之行政管理，助長社會僥倖
    風氣，固有不該，念其違法經營之期間僅約1 週，擺設機台
    之數量為4 台，所得非鉅，犯罪手段、惡性均屬非重；被告
    陳鵬文係受僱於被告黃輝山，從事開分、洗分及兌換現金等
    工作，參與圖利供給賭博場所及與人對賭等犯行之期間僅2
    天，惡性顯屬較輕，復斟酌被告2 人均坦承犯行，且被告陳
    鵬文無犯罪前科，素行良好，有臺灣高等法院被告前案紀錄
    表1 份在卷可稽，及其2 人之犯罪動機、目的、智識程度、
    生活狀況等一切情狀，分別量處如主文所示之刑，並均諭知
    易科罰金之折算標準，以資懲儆。
五、末按刑法第266 條第2 項為同法第38條之特別規定，祇要係
    當場賭博之器具、在賭檯或兌換籌碼處之財物，不問屬於犯
    人與否，皆應依該條項規定宣告沒收。且擺設賭博性電子遊
    戲機之賭博行為，與一般賭博行為不同，擺設人每日開機營
    業時起，即處於隨時供不特定賭客投幣與其對賭之狀態，就
    擺設人而言，每日一旦開機營業，即認應已開始賭博行為，
    是既係營業時為警查獲，不論查獲時有無賭客在場賭博，查
    扣之賭博性電玩機具均屬當場賭博之器具，應依刑法第266
    條第2 項沒收之。查扣案之附表編號1 、2 所示電子遊戲機
    台共4 台及編號3 之遙控器2 支，均係供被告等與不特定賭
    客對賭之用，已據被告陳鵬文於警詢中供承明確，核屬當場
    賭博之器具；附表編號4 之現金1, 000元，乃本件賭客洗分
    兌換所得，係在賭檯之財物，亦據被告陳鵬文於警詢中供明
    在卷，是不問屬於犯人與否，均應依刑法第266 條第2 項規
    定，於被告2 人所犯罪刑項下，均諭知沒收之宣告。
六、至被告於第二審經合法傳喚，無正當之理由不到庭者，得不
    待其陳述，逕行判決；對於簡易判決不服而上訴者，亦準用
    上開規定，刑事訴訟法第371 條、第455 條之1 分別定有明
    文。本件被告黃輝山經合法傳喚，無正當理由未到庭，爰不
    待其陳述，逕行判決，併予敘明。
據上論斷，應依刑事訴訟法第455 條之1 第1 項、第3 項、第36
9 條第1 項前段、第371 條、第364 條、第299 條第1 項前段，
電子遊戲場業管理條例第22條、刑法第11條前段、第266 條第1
項前段、第2 項、第268 條、第55條、第41條第1 項前段，刑法
施行法第1 條之1 ，判決如主文。
本案經檢察官鄭靜筠到庭執行職務。
中    華    民    國   100    年    2     月    25    日
                刑事第十一庭  審判長法  官  李代昌
                                    法  官  林正忠
                                    法  官  林韋岑
本判決不得上訴。
以上正本證明與原本無異。
中    華    民    國   100    年    2     月    25    日
                                    書記官  黃旭淑
附表
┌──┬────────────┬───────────────┐
│編號│扣案物名稱              │應沒收之數量                  │
├──┼────────────┼───────────────┤
│1   │電腦變異之電子遊戲機台（│共組（分別為「網豹」貳組、「│
│    │含電腦螢幕、主機、鍵盤、│賽狗」壹組，每組各含電腦螢幕、│
│    │滑鼠）                  │主機、鍵盤、滑鼠各壹個）      │
├──┼────────────┼───────────────┤
│2   │電子遊戲機「超級大舞台」│壹台（含IC板壹塊）            │
├──┼────────────┼───────────────┤
│3   │遙控器                  │貳個                          │
├──┼────────────┼───────────────┤
│4   │賭資                    │新臺幣壹仟元                  │
└──┴────────────┴───────────────┘
【附錄本判決論罪科刑法條】
中華民國刑法第268條
（圖利供給賭場或聚眾賭博罪）
意圖營利，供給賭博場所或聚眾賭博者，處 3 年以下有期徒刑
，得併科 3 千元以下罰金。
中華民國刑法第266條
（普通賭博罪與沒收物）
在公共場所或公眾得出入之場所賭博財物者，處 1 千元以下罰
金。但以供人暫時娛樂之物為賭者，不在此限。
當場賭博之器具與在賭檯或兌換籌碼處之財物，不問屬於犯人與
否，沒收之。
電子遊戲場業管理條例第22條
違反第 15 條規定者，處行為人 1 年以下有期徒刑、拘役或科
或併科新台幣 50 萬元以上 250 萬元以下罰金。